【裁判字號】    88,訴,1139
【裁判日期】    890630
【裁判案由】    偽造文書等
【裁判全文】
臺灣臺北地方法院刑事判決                        八十八年度訴字第一一三九號
    公  訴  人  臺灣臺北地方法院檢察署檢察官
    被      告  乙○○
右列被告因偽造文書等案件，經檢察官提起公訴（八十七年度調偵字第九一號、八十
八年度偵字第五七０一、一一０一四號），本院判決如左：
    主      文
乙○○共同連續行使偽造私文書，足以生損害於公眾及他人，處有期徒刑肆月，緩刑
參年。
    事      實
一、乙○○與丁○○係同父異母之兄妹，而其生父段希堯（已於民國八十五年四月三
    十日死亡）為買賣股票，原在世華聯合商業銀行（下稱世華銀行）營業部設有帳
    號00000000000活儲帳戶，並在中興證券股份有限公司（下稱中興證
    券）台北分公司股票集保戶。段希堯在上開銀行帳戶內原有存款新台幣（下同）
    三萬六千零六元。詎料乙○○與庚○○（另案偵查中）竟共同意圖為自己不法之
    所有，並基於概括之犯意，明知並未得段希堯之授權，竟由庚○○分別於八十五
    年四月三十日、五月一日、五月二日假冒段希堯名義向該證券商下單，將段希堯
    生前買入存於集保戶內之榮化公司等股票（下稱榮化等股票）（見附表所示）全
    數出售一空，經交割分別入帳於如附表所示之時間以及金額，總計金額一百三十
    八萬七千六百六十五元，並連續於於八十五年四月三十日、五月三日以及五月四
    日分別由乙○○或庚○○，持段希堯世華銀行劃撥交割活期儲蓄存款存摺以及印
    章，至台北市○○路六十五號營業部，盜蓋段希堯之印章於「活期（儲蓄）存款
    取款憑條」上而偽造段希堯提款單之私文書，再持交世華銀行營業部職員，主張
    欲領款之意思而行使該偽造之私文書，並使世華銀行職員陷於錯誤，而如數交付
    其所冒領之段希堯存款，先後三次第一次冒領二十六萬七千九百元，第二次一百
    三十萬元，第三次八萬一千六百元，共一百六十四萬九千五百萬元，致帳戶內僅
    餘八百元，足以生損害於段希堯之繼承人即告訴人丁○○及世華銀行提款之正確
    性。
二、案經告訴人丁○○訴請台灣台北地方法院檢察署檢察官偵察起訴。
    理    由
一、訊據被告乙○○固坦承丁○○為其父段希堯之親生女兒，以及八十五年四月三十
    日、五月一日、五月二日以段希堯名義向該證券商下單，將段希堯生前買入存於
    集保戶內之榮化等股票（見附表所示）全數出售一空，經交割分別由中興證券公
    司台北分公司依照手續逕行轉入段希堯在世華銀行營業部之存款帳戶，入帳於如
    附表所示之時間以及金額，總計金額一百三十八萬七千六百六十五元，並連續於
    於八十五年四月三十日、五月三日以及五月四日分別提領之事實，惟辯稱：出賣
    股票是家族會議決定再交由庚○○辦理而所得金錢一部分做為喪葬費用，一部分
    是生活費，其餘部分目前存在其與戊○○、己○○之共同戶頭內，其並無犯罪，
    並不知情皆為庚○○所為等語。然經查右揭犯罪事實除經告訴代理人甲○○指訴
    稽詳，且證人戊○○、丙○○、己○○均證稱：同鄉會有開會來決定遺產之處理
    ，股票是由庚○○出售‧‧‧乙○○有參加開會等語（見本院八十八年十二月二
    十日訊問筆錄）以及證人丙○○亦證稱：八十五年五月三日之一百三十萬是伊帶
    著乙○○去領‧‧‧其他則不清楚，其在段希堯出殯二星期後就將存摺以及印章
    交予乙○○等語。而段希堯於八十五年四月三十日死亡，且四月三十日已呈彌留
    狀態，業據被告供承在卷，此亦有有訃文影本附卷可稽，此外復有德信綜合證券
    股份有限公司（原中興證券）台北分公司八十九年三月一日德信北管字第五八號
    函中所附之客戶明細表以及委託書、世華聯合商業銀行八十九年三月八日（八九
    ）世營業部字第０二四０號函中之交易明細表以及八十五年四月三十日、五月三
    日、五月四日活期存款取款憑條等影本附卷可證，被告所辯，顯係卸責之詞，其
    犯行堪予以認定，應予依法論科。
二、查段希堯死亡後其遺留之系爭存款及券商集保戶內股票，即屬於遺產，未經合法
    辦理繼承手續完成任何人均不得擅自領取或出售，即告訴人等繼承人亦非例外。
    被告明知段希堯尚有另一繼承人丁○○，竟於銀行提款單上盜蓋段希堯遺留之印
    章，持以行使向不知情之銀行詐領存款，復假冒段希堯之之名義向中興證券台北
    分公司下單，將段希堯遺留之集保戶內股票全部出售一空，於交割入款後，復以
    同一手法偽造段希堯名義之提款單將帳戶內存款詐領殆盡自足生損害於公眾及他
    人。核被告所為，係犯刑法第二百十六條、第二百十條行使偽造私文書罪及同法
    第三百三十九條第一項詐欺取財罪。其盜蓋印章及偽造印文之行為，為偽造私文
    書之部分行為；又偽造私文書後持以行使，偽造之低度行為為行使之高行為所吸
    收，均不另論罪。其所犯上開二罪之先後多次犯行，時間緊接，手段相同，顯係
    基於概括之犯意而為，為連續犯以一罪論並加重其刑。又所犯連續行使偽造私文
    書及連續詐欺取財罪間有方法結果之牽連關係，應從較重之連續行使偽造私文書
    罪處斷。被告與庚○○就前開犯罪之部分有犯亦之聯絡及行為之分擔，屬共同正
    犯。爰審酌被告犯罪之動機、手段、所生損害及犯後尚未賠償被害人之態度等一
    切情狀，量處如主文所示之刑，以示懲儆。末查被告前未曾受有期徒刑以上刑之
    宣告，有臺灣高等法院檢察署刑事資料簡覆表附卷可稽，然於犯罪後已與告訴人
    成立民事和解，此有所提之和解書乙份在卷可憑，足見被告經本次罪刑之宣告後
    ，已知所警惕，而無再犯之虞，本院認前開對其宣告之刑，以暫不執行為適當，
    爰宣告緩刑三年，以啟自新。又偽造世華聯合商業銀行八十五年四月三十日、五
    月三日、五月四日之活期（儲蓄）存款取款憑條三紙，被告持之行使交付世華銀
    行，已非被告所有之物，又上開文件亦非違禁物，依法自不能宣告沒收，附此敘
    明
四、公訴意旨另以：被告乙○○明知該筆款項係其父親之遺產，應為其與丁○○所公
    同共有，竟意圖為自己之不法所，以該筆款項用以支付其前妻之生活費約七十萬
    元，其餘款項則做為自己生活費用及存入其與段賀齡、己○○之聯名戶頭，而將
    該筆款項據為己有之犯行，亦涉犯刑第三百三十五條第一項之侵占罪嫌云云。然
    按犯罪事實應依證據認定之，無證據不得推定其犯罪事實。又不能證明被告犯罪
    者，應諭知無罪之判決，刑事訴訟法第一百五十四條、第三百零一條第一項分別
    定有明文。本件訊據被告堅詞否認有上開侵占犯行，且經查被告上開犯行應構成
    行使偽造私文書及詐欺取財罪，已如前述。而本案段希堯之存款係寄存在銀行帳
    戶內，其股票亦存放在集保帳戶內，均不在被告持有中，並無積極確切事證足證
    被告有變易持有為不法所有之侵占犯行，自不能以侵占罪相繩。因此部分與前開
    論罪部分有裁判上一罪之關係，爰不另為無罪之諭知，併此明。
據上論斷，應依刑事訴訟法第第二百九十九條第一項前段，刑法第二十八條、第五十
六條、第二百十六條、第二百十條、第三百三十九條第一項、第五十五條、第七十四
條第一款，罰金罰鍰提高標準條例第一條前段，判決如主文。
本案經檢察官蔡名堯到庭執行職務。
中    華    民    國      八十九      年      六      月      三十      日
                                      臺灣臺北地方法院刑事第三庭
                                          法  官  陳德民
右正本證明與原本無異。
如不服本判決，應於判決送達後十日內，向本院提出上訴狀。
                  書記官  楊秋鈴
中    華    民    國      八十九      年        七      月      一      日
法條：
附錄本案論罪科刑法條全文
刑法第二百十條
偽造、變造私文書，足以生損害於公眾或他人者，處五年以下有期徒刑。
刑法第二百十六條
行使第二百十條至第二百十五條之文書者，依偽造、變造文書或登載不實事項或使登
載不實事項之規定處斷。
刑法第三百三十九條第一項、第二項
意圖為自己或第三人不法之所有，以詐術使人將本人或第三人之物交付者，處五年以
下有期徒刑、拘役或科或併科一千元以下罰金。
以前項方法得財產上不法之利益或使第三人得之者亦同。
附表：
編號   成交日期       股票              股數      單價        賣出金額
一、   85.04.30       榮化              2,000     32.6          65,200
二、   85.04.30       台橡              2,000     37.6          75,200
三、   85.05.01       榮電                700     23.38         16,365
四、   85.05.01       東企              6,000     40.80        244,800
五、   85.05.01       東企              4,000     40.70        162,800
六、   85.05.01       麗正              10,000    12.15        121,500
七、   85.05.01       台橡              10,000    37.8         378,000
八、   85.05.01       榮化               8,000    32.6         260,800
九、   85.05.02       榮化               2,000    31.5          63,000


司法院資訊處製作；財團法人民間司法改革基金會備份。
